---
title: "Red booleana"
author: "Moreno Juárez Ernesto"
date: "21/3/2022"
output: html_document
---
### Genera una red de regulación transcripcional, con 5 nodos y, al menos 7 interacciones regulatorias, escoge al menos 3 inhibiciones.  
  
#### A) Escribe las tablas de verdad de las reglas.
```{r}
#El siguiente documento hecho en texto plano, contiene las reglas para la generación de las tablas de verdad. 

library(BoolNet) # Se necesita esta libreria para operar redes booleanas. 
red_ernesto <-loadNetwork("Red B.txt")
red_ernesto # La red contiene 5 genes los cuales son A B C D E. 

```
##### Interpretación de las reglas: El gen A necesita de B y que no este presente E; el gen B, necesita de E o D para activarse y que no este activo C; el gen C solo necesita de A; el gen D necesita de C y que no este activado E; el gen E se autorregula solo.  
  
    
#### B) Escribe las reglas para generar una red de tipo Boolnet.  
Table: Tabla de la verdad de A  
  
  | B | E | B AND NOT E |
  |:-:|:-:|:-----------:|
  | 0 | 0 | 0           |
  | 0 | 1 | 0           |
  | 1 | 0 | 1           |
  | 1 | 1 | 0           |  
    
Table: Tabla de la verdad de B  
  
  | E | D | C | E OR D AND NOT C |
  |:-:|:-:|:-:|:----------------:|
  | 0 | 0 | 0 | 0                |
  | 0 | 0 | 1 | 0                |
  | 0 | 1 | 0 | 1                |
  | 0 | 1 | 1 | 0                |
  | 1 | 0 | 0 | 1                |
  | 1 | 0 | 1 | 0                |
  | 1 | 1 | 0 | 1                |
  | 1 | 1 | 1 | 0                |  
    
Table: Tabla de la verdad de C  
  
  | A | A | C |
  |:-:|:-:|:-:|
  | 0 | 0 | 0 |
  | 1 | 1 | 1 |  
    
Table: Tabla de la verdad de D  
  
  | C | E | C AND NOT E |
  |:-:|:-:|:-----------:|
  | 0 | 0 | 0           |
  | 0 | 1 | 0           |
  | 1 | 1 | 0           |
  | 1 | 0 | 1           |  
    
Table: Tabla de la verdad de E  
  
  | E | E | E |
  |:-:|:-:|:-:|
  | 0 | 0 | 0 |
  | 1 | 1 | 1 |  
    
#### C) Encuentra todos los atractores de la red.  
  
```{r}
# Se utiliza la función getAttractors.
atracE <- getAttractors(red_ernesto)
atracE


```
  
#### D) ¿Cuál sería el estado final más probable?  
El estado final más probable es el del atractor 2, este cuenta con una cuenca de 16 estados. En la imagen se aprecia que corresponde al del color cafe.  
  
#### E) Dibuja todos los estados y sus atractores.  
```{r}
# Hcemos una visualización de la red con los atractores correspondientes.
plotStateGraph(atracE)
```

  
  
  
  
  

